臺中高等行政法院判決　　　　　　　　　　　　　　　　九十三年度簡字第五五號
　原　　　告　甲○○
　訴訟代理人　丙○○會計師
　　　　　　　丁○○會計師
　被　　　告　財政部臺灣省中區國稅局
　代　表　人　乙○○
　訴訟代理人　戊○○
右當事人間因贈與稅事件，原告不服財政部中華民國九十二年十二月二十六日台財訴
字第○九二○○六一○六七號訴願決定，提起行政訴訟，本院判決如左︰
　　主  文
原告之訴駁回。
訴訟費用由原告負擔。
    事實及理由
一、事實概要：
    原告於民國（下同）八十八年十一月二十九日以自有資金計新臺幣（下同）三五
    ○、○○○元為其子王建榮購買股票，涉有以贈與論之情事，而未依規定辦理贈
    與稅申報，經被告以九十一年八月九日中區國稅二字第○九一○○四六九○○號
    函通知原告，於文到次日起十日內，逕向其所屬雲林縣分局申報贈與稅，該通知
    於九十一年八月十二日以補充送達方式送達原告，惟原告未依限於文到次日起十
    日內申報，遲至九十一年八月二十三日始向被告所屬雲林縣分局申報，被告初查
    乃併計其前次贈與額為三、七六四、八○○元，核定原告八十八年度贈與總額為
    四、一一四、八○○元，贈與淨額為三、一一四、八○○元，應納稅額四○、九
    四四元，並依遺產及贈與稅法第四十四條規定，按核定應納稅額加處一倍之罰鍰
    計四○、九○○元（計至百元止）。原告不服，申請復查結果，未獲變更，提起
    訴願，亦遭決定駁回，遂就罰鍰部分提起行政訴訟。
二、原告起訴主張被告以九十一年八月九日中區國稅二字第○九一○○四六九○○號
    函通知原告，於文到次日起十日內，逕向其所屬雲林縣分局申報贈與稅，該通知
    書於九十一年八月十二日寄達原告戶籍所在地時，由豐泰企業股份有限公司（下
    稱豐泰公司）聘僱之收發人員廖雅芳簽收，適原告當日因事出國，惟原告於同年
    月十八日返家，收到轉交之該通知函後，即於同年月二十三日至被告所屬雲林縣
    分局申報，並未逾期，但被告認定原告未依限申報，處以原告應納稅額一倍之罰
    鍰，於法有誤。按自然人與法人在法律上為各自獨立權利義務之主體，各有其各
    自獨立人格，不得混淆。被告以九十一年八月九日中區國稅二字第○九一○○四
    六九○○號函通知原告，係由「豐泰公司」聘僱之收發人員廖雅芳簽收，收發人
    員係由豐泰公司所聘僱，該公司係一獨立法人，其所聘僱之人員，並非係與原告
    有辨別事理能力之同居人、受僱人或接收郵件人員之關係，依行政程序法第七十
    三條第一項規定，被告之通知函對於原告而言，自未發生合法送達之效力。再者
    ，豐泰公司因九十年新廠區落成即搬遷至新廠區營業，且於同年十月已經辦理遷
    移營業地址之公司變更登記，業經主管機關經濟部及雲林縣政府核准變更為「雲
    林縣斗六市○○○路五十二號」在案，故被告九十一年八月九日中區國稅二字第
    ○九一○○四六九○○號函送達時，原告日常上班之「就業場所」並非訴願決定
    書中所述之「雲林縣斗六市○○路六六六號」，應為「雲林縣斗六市○○○路五
    十二號」，故廖雅芳即非行政程序法及郵務機構送達訴訟文書實施辦法所規定之
    應受送達人「就業處所」接收郵件人員，是訴願決定顯有違誤。又依最高法院十
    九年抗字第四十六號判例：「代收送達雖不合法，而於其轉交本人時起，仍視為
    合法送達」原告於九十一年八月十八日返國後收到轉交之通知函，已於九十一年
    八月二十三日辦理贈與稅，亦無逾期申報之問題，因此被告認定係逾期申報，認
    事用法顯有違誤等情，爰求為判決撤銷訴願決定及原處分關於違章罰鍰部分。被
    告則以原告於八十八年十一月二十九日以自有資金為其子王建榮購買股票，涉有
    以贈與論情形，被告以九十一年八月九日以中區國稅二字第○九一○○四六九○
    ○號函請原告於十日內補申報贈與稅，該通知函於九十一年八月十二日送達，原
    告遲至同年月二十三日始向被告所屬雲林縣分局補辦申報，被告所屬雲林縣分局
    乃核定本次贈與金額三五○、○○○元，併計其前次贈與，補徵應納稅額四○、
    九四四元，並處一倍罰鍰四○、九○○元。原告為豐泰公司總經理，其與配偶王
    劉美惠之戶籍地址與所經營之豐泰公司營業地址同為雲林縣斗六市○○路六六六
    號。本件補申報通知函之代收人廖雅芳受僱於豐泰公司擔任收發人員，為應送達
    處所之接收郵件人員，該通知函之收件回執聯蓋有豐泰公司收發專用章及廖雅芳
    之私章，有掛號郵件收件回執可稽，況原告於九十一年八月十八日（通知申報期
    限內）既已回國，從而，將文書交付予該址負責接收郵件人員即發生送達效力。
    又原告另訴稱豐泰公司營業地址於九十年十月已遷移至雲林縣斗六市○○○路五
    十二號，惟被告其他稅捐文書於九十一年十一月二十五日及九十二年八月十九日
    二次寄達雲林縣斗六市○○路六六六號時，皆由豐泰公司聘僱之收發人員侯品全
    及陳惠珍持用該公司收發專用章蓋於郵件收件回執聯，顯係該公司於該地址仍設
    有郵件收件處，將文書交付予該址負責接收郵件人員即發生送達效力，原告復執
    以爭執，所訴委不足採為辯，求為判決駁回原告之訴。
三、按「除第二十條所規定之贈與外，贈與人在一年內贈與他人之財產總值超過贈與
    稅免稅額時，應於超過免稅額之贈與行為發生後三十日內，向主管稽徵機關依本
    法規定辦理贈與稅申報。」、「納稅義務人違反第二十三條或第二十四條之規定
    ，未依限辦理遺產稅或贈與稅申報者，按核定應納稅額加處一倍至二倍之罰鍰；
    其無應納稅額者，處以九百元之罰鍰。」為遺產及贈與稅法第二十四條第一項及
    第四十四條所明定。次按「送達，於應受送達人之住居所、事務所或營業所為之
    。」、「於應送達處所不獲會晤應受送達人時，得將文書付與有辨別事理能力之
    同居人、受僱人或應送達處所之接收郵件人員。」、「其交郵政機關送達者，以
    郵務人員為送達人。」、「前項郵政機關之送達準用依民事訴訟法施行法第三條
    訂定之郵政機關送達訴訟文書實施辦法。」為行政程序法第七十二條第一項前段
    、第七十三條第一項、第六十八條第四項後段及第五項所明定。又依民事訴訟法
    施行法第三條規定，由司法院與行政院會同公布郵政機關送達訴訟文書實施辦法
    ，依該辦法第八條規定，機關、學校、工廠、商場、事務所、營業所或其他公私
    團體內之員工或同居人為應受送達人時，郵政機關送達人得將文書付與上列送達
    處所內接收郵件人員。此接收郵件人員視為民事訴訟法第一百三十七條規定之同
    居人或受僱人。經查，本件原告對於贈與稅核定並未爭執，僅對罰鍰部分主張其
    並未逾限申報，因被告所為九十一年八月九日中區國稅二字第○九一○○四六九
    ○○號函通知並未合法送達原告，被告計算十日申報期限容有錯誤等情，是本件
    癥結在於被告所為九十一年八月九日中區國稅二字第○九一○○四六九○○號函
    通知送達原告之時點究為何時。原告主張收受送達人為豐泰公司聘僱之收發人員
    廖雅芳，非屬行政程序法第七十三條第一項規定之與原告有同居人、受僱人或應
    送達處所之接收郵件人員關係，不符補充送達要件云云。惟查，本件之受罰人為
    原告，並非豐泰公司，自與豐泰公司於九十年間即遷搬至同市○○○路五十二號
    營業無涉。而原告之戶籍地址為雲林縣斗六市○○路六六六號，有原告身分證影
    本附原處分卷可稽；又該址同為由原告任負責人之豐泰公司前營業所，尚設有該
    公司接收郵件人員，為原告所自認，則揆諸前揭法令規定，本件送達即屬「於應
    受送達人之住居所為之」；亦屬以「事務所、營業所或公私團體內之員工或同居
    人為應受送達人時」之情形，郵務人員將系爭通知函按址送達，未獲晤應受送達
    人原告，而將該文書付與該應送達處所之接收郵件人員，即生補充送達效力，不
    因該接受郵件人員廖雅芳係豐泰公司所聘僱或豐泰公司之所在地已為變更登記而
    生影響。故被告之九十一年八月九日中區國稅二字第○九一○○四六九○○號函
    通知既於九十一年八月十二日交付與應送達處所之接收郵件人員廖雅芳收受，此
    有送達證書在原處分卷足稽，自即發生合法送達原告之效力，原告應於所定同年
    月十三日至二十二日期間向被告所屬雲林縣分局辦理贈與稅申報，惟原告遲至同
    年月二十三日始向該分局申報，難謂非屬未依限辦理申報者，被告據以裁罰，並
    無不合。
四、綜上所述，原處分核無違誤，訴願決定予以維持亦無不合，原告聲明求為撤銷，
    為無理由，應予駁回。兩造其餘訴辯事由均與本件判決結果不生影響，故不逐一
    論述，併此敘明。
據上論結，本件原告之訴為無理由，爰依行政訴訟法第二百三十六條、第一百九十五
條第一項後段、第九十八條第三項前段，判決如主文。
中　　華　　民　　國　　 九十三　　 年　　　 五　　　 月　　　 十　　　 日
                 臺 中 高 等 行 政 法 院   第 二 庭
                                   法 　　 官　王　德　麟
右正本證明與原本無異。
如不服本判決，應於判決送達後二十日內，以本訴訟事件所涉及之法律見解具有原則
性者，始得向本院提出上訴狀並表明上訴理由，經最高行政法院許可，否則不得上訴
；如於本判決宣示後送達前提起上訴者，應於判決送達後二十日內補提上訴理由書（
均應依對造人數提出繕本）。
提起上訴應預繳送達用雙掛號郵票三九○元（三十四元及五元郵票各十份）。
中　　華　　民　　國　　 九十三　　 年　　　 五　　　 月　　　 十　　　 日
 　　　　　　　　　　　　　　　　　法院書記官　蔡　宗　融
